【裁判字號】    98,交聲,2371
【裁判日期】    981030
【裁判案由】    聲明異議
【裁判全文】
臺灣高雄地方法院交通事件裁定        98年度交聲字第2371號
原處分機關  高雄市政府交通局
異  議  人
即受處分人  甲○○
上列異議人即受處分人因違反道路交通管理處罰條例案件，對於
高雄市政府交通局中華民國98年8 月13日所為之處分（原處分：
高市交裁字第裁32-B00000000號）聲明異議，本院裁定如下：
    主  文
異議駁回。
    理  由
一、異議意旨略以：本件異議人即受處分人甲○○於民國98年7
    月21日下午7 時10分許，服用酒類後，仍駕駛車牌號碼YVR-
    527 號輕型機車，行經高雄市○○○路與憲政路口時，經高
    雄市政府警察局三民第一分局長明派出所（下稱長明派出所
    ）蔡姓員警攔停，欲對其施以酒精濃度測試，異議人無故拒
    不接受，因認異議人具有「拒絕接受酒精濃度測試」之違規
    行為，乃於同日下午7 時58分許，依違反道路交通管理處罰
    條例第35條第4 項之規定，當場掣單舉發，原處分機關即以
    異議人有「拒絕接受酒精濃度測試之檢定」之違規事實，而
    裁處異議人罰鍰6 萬元，吊銷駕駛執照，及3 年內不得重新
    考領駕駛執照。惟異議人於攔停當時，現場並無酒測機器，
    雖事後有其他員警帶同酒測機器到場，但酒測機於載運過程
    中，均係置放於機車腳踏墊上，進行檢測時，也係隨意放置
    於機車坐墊上，異議人唯恐機器不標準，遂要求至派出所進
    行酒測，然員警卻將酒測機置放於路旁之香腸攤上，要求異
    議人跪著酒測，異議人一再要求至派出所進行酒測，員警始
    同意帶同異議人回派出所進行酒測，而至派出所後才僅3 分
    鐘的時間，拒測之罰單即開立完成，異議人雖要求員警進行
    酒測，但員警表示已經開好違規單了，不能酒測了等語，是
    異議人並無拒絕酒測之違規行為，為此聲明異議，請求撤銷
    原處分云云。
二、按警察對於已發生危害或依客觀合理判斷易生危害之交通工
    具，得予以攔停並要求駕駛人接受酒精濃度測試之檢定，警
    察職權行使法第8 條第1 項第3 款定有明文。又汽車駕駛人
    拒絕接受第1 項測試之檢定者，處6 萬元罰鍰，並當場移置
    保管該汽車及吊銷該駕駛執照；如肇事致人重傷或死亡者，
    吊銷該駕駛執照，並不得再考領。汽車駕駛人，曾依第35條
    第3 項前段、第4 項前段規定吊銷駕駛執照者，三年內不得
    考領駕駛執照，道路交通管理處罰條例第35條第4 項、第67
    條第2 項分別定有明文。上開規定之立法理由，旨在規範嚴
    重危害交通安全之行為，便利測試檢定作業之及時順利實施
    ，取得客觀正確之判測結果，進而防免可能產生之交通事故
    ，是汽車駕駛人遇有警員測試檢定，即應配合受檢，不得以
    任何理由拒絕或拖延，否則即屬違反上開規定應受裁罰甚明
    。而前揭道路交通管理處罰條例第35條第4 項之所以規定「
    拒絕酒精濃度測試之檢定」除應課予罰鍰6 萬元外，並應當
    場移置保管該汽車及吊銷該駕駛執照，較諸同條第1 項規定
    飲酒駕車之處罰：「汽車駕駛人，駕駛汽車經測試檢定有酒
    精濃度超過規定標準者，處新臺幣一萬五千元以上六萬元以
    下罰鍰，並當場移置保管該汽車及吊扣其駕駛執照一年」，
    更為嚴厲，目的在於不使拒絕酒精濃度測試檢定之駕駛人反
    而獲得寬典，否則無異鼓勵駕駛人拒絕接受測試。再關於處
    罰基礎，係因人體內酒精含量由開始飲酒時之百分之零，依
    飲酒量漸漸累積增加，在完成飲酒時體內酒精含量達到最高
    ，隨後依代謝率逐漸代謝，而人體內酒精含量倒推計算代謝
    率，依交通部運輸研究所於77年8 月間針對國人進行實驗研
    究指出，約為每小時每公升0.0628 毫 克（引自中央警察大
    學交通學系陳高村著「吐氣中酒精含量倒推計算過程」一文
    ）。基此，倘駕駛人遭員警攔停後，積極拒絕接受酒精測試
    或消極推諉拖延，致其體內酒精濃度因時間經過而逐漸代謝
    降低，對於其他立即配合測試之駕駛人顯有不公。
三、經查：
（一）本件異議人於上開時間，騎乘上開輕型機車行經前揭路段
      ，經員警攔停，要求施以酒測，卻為異議人不斷以喝水、
      打電話為由而遲未能完成酒測之事實，為異議人所不爭執
      ，並經本院勘驗舉發當時之錄影光碟內容明確（見本院98
      年10月16日勘驗筆錄），此部分事實，堪以認定。
（二）異議人雖辯稱：我從頭到尾都沒有拒絕酒測的動作，我只
      是質疑酒測機不知道準不準，而且機器置放於機車腳踏墊
      上、路旁香腸攤上，員警竟然以我不願意跪著酒測，就說
      我配合度不好，我只是要求測試公正、公平，沒想到員警
      一帶我到派出所，就馬上開我紅單云云。惟查：員警實施
      酒測，不可能隨身攜帶酒測機之檢驗報告，異議人即便對
      於機器之正確性有所質疑，仍應先完成酒測，再就酒測數
      據是否正確為爭執，而不應自始即拒絕酒測。且經本院當
      庭勘驗舉發當日之錄影光碟，可見異議人於經員警攔停後
      ，即頻以打電話、喝水為由，向員警表示：「等一下再做
      酒測。」等語。而員警聽聞此語，非但無氣憤、激怒之言
      詞，反而好言相勸，並一再給予異議人休息時間。且於員
      警帶同異議人至派出所後，員警還先拿杯水給異議人喝，
      並在一旁以電腦查詢異議人及車主之身分，並無異議人所
      述，一到派出所就已經開好紅單了等情，此有本院98年10
      月16日勘驗筆錄1 份可佐。可見員警於舉發當時，並未對
      異議人為任何不人道或言詞不敬之行為及態度。是異議人
      前開所辯，顯無足採。
（三）異議人雖又辯稱：當天派出所的時鐘與錄影的時間不相符
      合云云。惟經本院當庭勘驗舉發當日之錄影光碟，其勘驗
      過程如下：
      （畫面第13分31秒，鏡頭轉向牆上時鐘，再轉回甲○○）
    警：「我跟你說，現在時間19點58分，你剛剛48分的時候就
        要求要10分鐘，現在我們給你10分鐘了，19點58分你要
        吹嗎？」
    范：「等一下」
    警：「還要等多久你說？」
    范：「我絕對配合」
    警：「要等多久，你要吹嗎？你要吹嗎？」
    范：「要啊」
    一旁員警：「現在給他吹啦」
    警：「現在吹啊」
    范：「等一下再吹」
    警：「等一下還要等多久」
    （此時有一員警拿出酒測器給甲○○看，告知他吹管是新的
    ，開始裝設酒測器，此時一旁有員警說，直接給他開拒絕酒
    駕、扣車）
    另一員警：「要不要吹啦？」
    范：「要」
    手持酒測器員警：「你如果拒簽，我們就扣車、6萬元，權
    利給你告知，來！如果要吹就吹！開始吹！」
    （此員警一直手持酒測器站在甲○○面前等他吹）
    范：「吹，等一下，讓我水，讓我水喝完啦」
    另一員警：「開始吹喔！開始吹喔！」
    （甲○○還是不吹酒測器）
    另一員警：「不是我們不要給你吹，我們放在那裡給你吹了
              喔！」
    范：「我就等一下」
    （甲○○再次喝水）
    警：「我們現在不是不給你吹喔」
    范：「我要吹啦，你怎麼會不要給我吹」
    警：「你從剛剛已經超過，50分超過了」
    一旁員警：「要吹現在吹，要不然我們依拒測給你那個」
      是錄影畫面除記錄員警取締異議人之過程，並有拍攝牆上
      時鐘，以顯示當時時間，並無異議人所謂光碟所示時間與
      實際時間不符之情形。而本件舉發違規通知單上所載之違
      規時間，與光碟中所拍攝之牆上時鐘所示之時間，互核相
      符。衡情，該牆上時鐘係供派出所公務使用，其所示之時
      間當不致為求陷異議人於罪而作假。是異議人前開所辯，
      亦難採信。
四、綜上所述，異議人確有於上揭時、地騎乘上開輕型機車經員
    警稽查後，仍拒絕接受酒精濃度測試檢定之違規行為，從而
    ，原處分機關依首揭道路交通管理處罰條例第35條第4 項前
    段之規定，裁處受處分人罰鍰60,000元，吊銷駕駛執照，且
    依同條例第67條第2 項之規定，3 年內不得考領駕駛執照，
    核屬無誤，本件異議為無理由，應予駁回。
據上論斷，應依道路交通案件處理辦法第19條，裁定如主文。
中    華    民    國    98    年    10    月    30    日
                  交通法庭  法  官  楊珮瑛
以上正本證明與原本無異。
如不服本裁定，應於收受送達後5 日內向本院提出抗告狀。
中    華    民    國    98    年    11    月    2     日
                            書記官  郭南宏


司法院資訊處製作；財團法人民間司法改革基金會備份。
